臺灣新竹地方法院刑事判決　　　　　　 95年度簡上字第184號
上　訴　人　臺灣新竹地方法院檢察署檢察官
被　　　告　乙○○
　　　　　　　　　　　（另案在臺灣臺北監獄臺北分監執行）
　　　　　　丙○○○
　　　　　　　　　　　　號
上列上訴人因被告等詐欺案件，不服本院95年度竹簡字第693號
，中華民國95年6月27日第一審判決（聲請簡易判決處刑書案號
：95年度偵緝字第140、141、150號），提起上訴，本院判決如
下：
    主  文
原判決撤銷。
乙○○幫助意圖為自己不法之所有，以詐術使人將本人之物交付
，累犯，處有期徒刑柒月，減為有期徒刑月又拾伍日，如易科
罰金，以銀元佰元即新臺幣玖佰元折算壹日。
丙○○○幫助意圖為自己不法之所有，以詐術使人將本人之物交
付，處有期徒刑陸月，如易科罰金，以銀元佰元即新臺幣玖佰
元折算壹日；減為有期徒刑月，如易科罰金，以銀元佰元即
新臺幣玖佰元折算壹日。
    事  實
一、乙○○因常業竊盜案件，經本院於民國89年9月7日以89年度
    訴字第236號判決判處有期徒刑2年，上訴後經撤回確定，又
    因偽造文書案件，經本院於90年8月31日以90年度易字第314
    號判決判處有期徒刑8月確定，上開2案件定應執行刑為有期
    徒刑2年6月，於92年4月11日假釋，刑期至92年9月5日屆滿
    ，以已執行論。乙○○與丙○○○於93年12月間係同居男女
    朋友關係，2人因小孩生病亟需用錢，明知近年來盛行以虛
    設、租賃、借用或買賣人頭帳戶之方式，供詐騙集團作為詐
    欺他人交付財物或恐嚇他人交付贖金等不法用途，亦知金融
    機構帳戶係個人理財之重要工具，關係個人財產、信用之表
    徵，故可預見將自己金融機構帳戶之存摺、金融卡及密碼提
    供予陌生人使用，可能成為詐騙集團使用之犯罪工具，竟仍
    不違背其本意，基於幫助他人詐欺之犯意，由丙○○○於93
    年12月中旬某日，撥打中國時報分類廣告版面所刊登收購存
    摺廣告上之聯絡電話，與姓名年籍不詳綽號「阿昌」之男子
    聯繫，洽妥交易金融機構帳戶存摺後，告知乙○○欲出售帳
    戶存摺、金融卡及密碼，並徵得乙○○同意，旋於同年12月
    中旬某日，由丙○○○將乙○○之中國信託商業銀行三重分
    行000000000000號帳戶、台新國際商業銀行北大分行000000
    00000000號帳戶，連同丙○○○之新竹國際商業銀行香山分
    行0000000000000號帳戶、安泰商業銀行新竹分行000000000
    00000號帳戶、第一商業銀行新竹分行00000000000號帳戶之
    存摺、金融卡及密碼，攜至新竹市○○路158號中國信託商
    業銀行新竹分行對面，以新臺幣（下同）1萬500元之代價，
    出售交付予「阿昌」委託前來之真實姓名不詳成年男子，而
    供詐騙集團成員使用。嗣詐欺集團成員於93年12月13日上午
    9時17分許，以電話向甲○○詐稱其在慈善晚會抽中三獎可
    獲3,000餘萬巨額獎金，但須先繳保證金方得領取云云，致
    甲○○陷於錯誤，於同年月23日，轉帳101萬7,360元至乙○○上開中國信託商業銀行三重分行帳戶內；嗣甲○○察覺受
    騙而報警處理，經警通知金融機關將上開中國信託商業銀行
    帳戶列為警示帳戶，其後，乙○○於94年1月24日下午2時20
    分許，偕同丙○○○至新竹市○○路158號中國信託商業銀
    行新竹分行欲領取款項時，經行員察覺有異而報警查獲。
二、案經新竹市警察局第一分局報請臺灣新竹地方法院檢察署檢
    察官偵查聲請簡易判決處刑。
    理  由
一、按被告以外之人於審判外之言詞或書面陳述，除法律另有規
    定者外，不得作為證據，刑事訴訟法第159條第1項固有明文
    規定。另被告以外之人於審判外之陳述，雖不符刑事訴訟法
    第159條之1至之4之規定，惟經當事人於審判程序同意作為
    證據，法院審酌該言詞陳述或書面陳述作成時之情況，認為
    適當者，亦得為證據，復為同法第159條之5第1項所明定。
    本案證人即被害人甲○○警詢中之陳述，業經被告乙○○、
    丙○○○同意援引作為證據，本院審酌後亦認為適當，故其
    於審判外之陳述，自得作為本案之證據。次按本案認定事實
    所引用之文書證據，並無證據證明係公務員違背法定程序所
    取得，亦無刑事訴訟法第159條之4之顯有不可信之情況與不
    得作為證據之情形，本院斟酌本案卷內之證據並非非法取得
    ，亦無證明力明顯過低之情形，且經本院於審判期日依法進
    行證據之調查、辯論，被告等於訴訟上之程序權，已受保障
    ，前揭各該證據，均得採為證據，合予敘明。
二、上揭事實業據被告乙○○、丙○○○於警偵訊及本院準備程
    序及審理時坦認不諱，互核相符（乙○○部分見95年度偵字
    第891號卷第4-7頁之94年1月24日警詢筆錄、95年度偵緝字
    第140號卷第4-6頁之95年3月17日警詢筆錄、95年度偵緝字
    第140號卷第37-38頁之95年3月17日偵訊筆錄；丙○○○部
    分見95年度偵字第891號卷第8-11頁之94年1月24日警詢筆錄
    、94年度偵字第6291號卷第66-67頁之95年3月22日偵訊筆錄
    ）。
  (一)證人即告訴人甲○○遭詐騙後報警之事實，亦據其於警詢偵
    查中指訴明確（見95年度偵字第891號卷第12-14頁之94年1
    月22日警詢筆錄、第42頁之94年3月15日偵訊筆錄），並有
    受理各類案件紀錄、受理詐騙帳戶通報警示、詐騙電話斷話
    簡便格式表、受理刑事案件報案三聯單附卷可參（見95年度
    偵字第891號卷第16-18頁）。
  (二)被告乙○○於92年5月19日在中國信託商業銀行三重分行開
    立000000000000號存款帳戶，告訴人甲○○於93年12月23日
    轉帳101萬7,360元至乙○○上開帳戶，該等款項旋遭提領一
    空，被告乙○○隨即於93年12月27日以電話向銀行客服部掛
    失金融卡及存摺，並於94年1月13日補發存摺並啟用金融卡
    ，又於93年12月20日臨櫃掛失補發存摺，該帳戶已列為警示
    帳戶等情，亦有中國信託商業銀行94年11月16日中信銀集作
    000000000034號函及該函檢附之辦理各項業務申請書--個人
    、確認條款約定書、個人基本資料表、印鑑卡、各項掛失止
    付、更換、查詢暨終止使用申請書、歷史交易查詢報表存卷
    可憑（見94年度偵字第6291號卷第5-14頁）。
  (三)此外，復有丙○○○之新竹國際商業銀行香山分行00000000
    00000號帳戶之印鑑卡、活期性存款歷史明細查詢，安泰商
    業銀行新竹分行00000000000000號帳戶印鑑卡、存款往來對
    帳單，第一商業銀行新竹分行00000000000號帳戶之存摺存
    款客戶資料查詢單、開戶迄今之帳戶往來明細（見94年度偵
    字第6291號卷第15-17、18-19頁、本院95年度簡上字第184
    號卷第47-48頁）、台新國際商業銀行95年10月13日台新作
    集字第9513966號函送乙○○於北大分行開立0000000000000
    0號帳戶資料及開戶迄95年10月12日之帳戶往來明細附卷可
    資佐證（見本院95年度簡上字第184號卷第36-42頁）。綜上
    所述，本案事證明確，被告2人幫助詐欺犯行堪以認定，應
    依法論科。
三、論罪科刑部分：
　(一)新舊法之比較
    １查刑法部分條文業於94年1月7日修正，94年2月2日公布，
      95年7月1日施行，被告等行為後法律已有變更，現行刑法
      第2條第1項規定：「行為後法律有變更者，適用行為時之
      法律，但行為後之法律有利於行為人者，適用最有利於行
      為人之法律」，上開規定乃與刑法第1條罪刑法定主義契
      合，而貫徹法律禁止溯及既往原則，係規範行為後法律變
      更所生新舊法律比較適用之準據法，是刑法第2條本身雖
      經修正，但該條既屬適用法律之準據法，本身尚無比較新
      舊法之問題，應一律適用裁判時之現行刑法第2條第1項之
      規定，為「從舊從輕」之比較，以決定適用之刑罰法律，
      先予敘明。且比較時應就罪刑有關之共犯、未遂犯、想像
      競合犯、牽連犯、連續犯、結合犯，以及累犯加重、自首
      減輕暨其他法定加減原因（如身分加減）與加減例等一切
      情形，綜其全部罪刑之結果而為比較，此有最高法院95年
      第8次刑事庭會議決議可資參照。
    ２按修正後刑法施行法增訂第1條之1規定：「中華民國94年
      1月7日刑法修正施行後，刑法分則編所定罰金之貨幣單位
      為新臺幣。94年1月7日刑法修正時，刑法分則編未修正之
      條文定有罰金者，自94年1月7日刑法修正施行後，就其所
      定數額提高為30倍。但72年6月26日至94年1月7日新增或
      修正之條文，就其所定數額提高為3倍」；而刑法第33條
      第5款則修正為：「主刑之種類如下：五、罰金：新臺幣1
      千元以上，以百元計算之」。是修正後，刑法第339條第1
      項之詐欺取財罪之罰金刑最高額上限雖無變更，惟最低額
      下限則提高為新臺幣1千元，比較修正前、後之刑法，自
      以行為時關於科處罰金刑之法律較有利被告2人。
    ３被告乙○○有事實欄所示前科，並已執行徒刑完畢，有臺
      灣高等法院被告全國前案紀錄表可稽，其前受有期徒刑執
      行完畢，於5年以內故意再犯本件最重本刑為有期徒刑以
      上之罪，不論依修正前之刑法第47條，或修正後之刑法第
      47條第1項之規定，均構成累犯，對被告乙○○而言並無
      有利或不利之情形，應依修正前之刑法第47條，論以累犯
      ，並加重其刑。
    ４被告等行為時之刑法第41條第1項前段規定：「犯最重本
      刑為5年以下有期徒刑以下之刑之罪，而受6個月以下有期
      徒刑或拘役之宣告，因身體、教育、職業、家庭之關係或
      其他正當事由，執行顯有困難者，得以1元以上3元以下折
      算1日，易科罰金」，又被告2人行為時之易科罰金折算標
      準，修正前罰金罰鍰提高標準條例第2條前段（現已刪除
      ）規定，就其原定數額提高為1百倍折算1日，則被告行為
      時之易科罰金折算標準，應以銀元3百元折算1日，經折算
      為新臺幣後，應以新臺幣9百元折算1日。惟95年7月1日修
      正公布施行之刑法第41條第1項前段則規定：「犯最重本
      刑為5年以下有期徒刑以下之刑之罪，而受6個月以下有期
      徒刑或拘役之宣告者，得以新臺幣1千元、2千元或3千元
      折算1日，易科罰金」，比較修正前後之易科罰金折算標
      準，以行為時之舊法較有利於被告等。
    ５綜合上述各條文修正前後之比較，揆諸修正後刑法第2條
      第1項規定之「從舊從輕」原則及前揭最高法院決議意旨
      ，修正後之規定並非較有利於被告等，爰依刑法第2條第1
      項前段規定，適用行為時即修正前之刑法相關規定及罰金
      罰鍰提高標準條例第2條規定，對被告2人較為有利。
  (二)核被告乙○○、丙○○○所為，均係犯刑法第339條第1項、
    刑法第30條之幫助詐欺取財罪。被告乙○○因常業竊盜案件
    ，經本院於89年9月7日以89年度訴字第236號判決判處有期
    徒刑2年，上訴後經撤回確定，又因偽造文書案件，經本院
    於90年8月31日以90年度易字第314號判決判處有期徒刑8月
    確定，該2案件定應執行刑為有期徒刑2年6月，於92年4月11
    日假釋，刑期至92年9月5日屆滿，以已執行論，此有臺灣高
    等法院被告前案紀錄表在卷可按，其前受有期徒刑執行完畢
    ，於5年以內再犯本件最重本刑為有期徒刑以上之罪，為累
    犯，應依修正前刑法第47條之規定加重其刑。被告2人係以
    幫助之犯意為之，應依正犯之刑減輕之，被告乙○○部分並
    依法先加後減。原審依刑法第339條第1項、第30條第2項、
    修正前刑法第41條第1項前段、第47條，罰金罰鍰提高標準
    條例第1條前段、第2條，並審酌被告乙○○曾有違反麻醉藥
    品管理條例、偽造文書及竊盜等前科，被告丙○○○無何前
    科之素行、其等貪圖小利，提供金融帳戶存摺與提款卡，幫
    助他人詐欺之犯罪動機與目的、致告訴人甲○○受騙匯款之
    損失非輕及均坦認犯行之犯罪後態度等一切情狀，分別量處
    被告乙○○、丙○○○有期徒刑4月、3月，得易科罰金，雖
    未及為新舊法之比較，惟依上開規定說明，本案適用行為時
    之法律，並無不利於行為人之情形，從而原審判決適用之法
    律，即無不合，自不得因未及為新舊法比較指為瑕疵，認其
    適用法律有誤。惟被告2人販賣之金融機構帳戶存摺數量多
    達5本，告訴人甲○○遭詐騙之金額亦高達101萬7,360元，
    被告2人迄今未賠償告訴人分文，檢察官上訴意旨指摘原審
    判決量刑過輕，非無理由；且被告等因犯幫助詐欺罪，經本
    院分別量處有期徒刑7月、6月，因其犯罪時間在96年4月24
    日以前，合於96年7月16日公布生效之中華民國九十六年罪
    犯減刑條例所定之減刑條件，應依該條例第2條第1項第3款
    、第7條之規定，減其宣告刑2分之1，原審未及審酌減刑，
    自應由本院將原判決予以撤銷改判，並各減為有期徒刑3月
    又15日、3月，且依修正前刑法第41條第1項前段及中華民國
    九十六年罪犯減刑條例第9條之規定，諭知易科罰金之折算
    標準。
據上論斷，應依刑事訴訟法第455條之1第1項、第3項、第364條
、第369條第1項前段、第299條第1項前段，刑法第2條第1項前段
、第339條第1項、第30條，修正前刑法第47條、第41條第1項前
段，中華民國九十六年罪犯減刑條例第2條第1項第3款、第7條、
第9條，罰金罰鍰提高標準條例第1條前段、修正前罰金罰鍰提高
標準條例第2條，現行法規所定貨幣單位折算新臺幣條例第2條，
判決如主文。
本案經檢察官葉乃瑋到庭執行職務
中　　華　　民　　國　　96　　年　　11　　月　　16　　日
                  刑事第五庭  審判長法　官　吳靜怡
                                    法  官  楊麗文
                                    法  官  蔡欣怡
以上正本證明與原本無異
本判決不得上訴
中　　華　　民　　國　　96　　年　　11　　月　　16　　日
                                    書記官　馮玉玲
附錄本案論罪科刑法條全文：
中華民國刑法第339條（普通詐欺罪）
意圖為自己或第三人不法之所有，以詐術使人將本人或第三人之
物交付者，處5年以下有期徒刑、拘役或科或併科1千元以下罰金
。
以前項方法得財產上不法之利益或使第三人得之者，亦同。
前二項之未遂犯罰之。
